臺灣高雄地方法院刑事判決　　　　　　　　　　　　九十三年度簡上字第三二七號
　　上　訴　人　甲○○
　　即　被　告
右列上訴人即被告因妨害兵役案件，不服本院簡易庭中華民國九十三年三月十五日九
十三年度簡字第一三六號第一審簡易判決（聲請簡易判決處刑案號：臺灣高雄地方法
院檢察署九十二年度偵字第二五一二二號），提起上訴，本院合議庭第二審判決如左
：
    主  文
原判決撤銷。
甲○○後備軍人，意圖避免召集處理，居住處所遷移，無故不依規定申報，致使教育
召集令無法送達，處有期徒刑貳月，如易科罰金，以佰元折算壹日。
    事  實
一、甲○○係高雄市後備司令部列管之後備軍人，原設籍於高雄市○○區○○里○鄰
    ○○街八巷七弄四之八號，嗣於民國九十二年六月一日起遷出上開住所，竟意圖
    避免召集處理，不依規定申報，致使高雄市後備司令部所發指定應於九十二年十
    一月十七日，前往高雄市○○○路九八號興和廠報到之忠勤一○○六之二號第○
    四一四號教育召集令，經高雄市政府警察局苓雅分局凱旋路派出所警員陳瑞堂於
    同年十月二十四日、同年十月二十七日分送達上址後，均因甲○○遷移不明而無
    法送達。
二、案經高雄市後備司令部移送臺灣高雄地方法院檢察署檢察官偵查後聲請簡易判決
    處刑。
    理  由
一、訊據被告甲○○固坦承其為後備軍人、上開居住處所遷移，未依規定申報之情，
    惟矢口否認有何妨害兵役犯行，辯稱：伊因在外租屋，房東不讓伊入籍，所以才
    未辦理異動登記，致伊未收到召集令，並非故意逃避召集云云。經查，右開犯罪
    事實，已據被告於原審審理時坦承不諱，並有移送機關高雄市後備司令部函敘甚
    明，復有高雄市後備司令部列管後備軍人行方不明遷出未報移送法辦年籍表、召
    集令交付情形紀錄表、忠勤一○○六之二號教育召集令各一紙附卷可稽。雖被告
    嗣後於本院以前開情詞置辯，然（一）按後備軍人居住處所遷移，無故不依規定
    申報者，為妨害兵役，妨害兵役治罪條例第二條第一項第六款、第十條第一項第
    三款定有明文。又妨害兵役治罪條例第十條第三項、第一項第三款之後備軍人居
    住處所遷移無故不依規定申報，致使召集令無法送達罪，其所謂「不依規定申報
    」，係指未依戶籍法規定辦理戶籍異動登記，及依後備軍人管理規則向新居地之
    役、戶政單位為異動登記者而言。而被告對於後備軍人遷移住所，應辦理異動登
    記一節，亦知之甚詳，此業據被告供明在卷，被告既知有此規範，猶未依相關規
    定辦理申報登記，其有避免召集處理之意圖，堪以認定。（二）被告雖辯稱：係
    因房東不讓其入籍，始未辦理異動登記云云，但此亦為其與房東間之私權關係，
    非屬法定除外原因，自難認其未依規定申報辦理戶籍異動有何正當理由，依照前
    開說明，仍應依妨害兵役治罪條例第十條第三項、第一項第三款罪行相繩。是以
    ，本件事證明確，被告犯行，堪以認定，應依法論科。
二、核被告所為，係犯妨害兵役治罪條例第十條第三項、第一項第三款之罪，應依該
    條例第六條第一項刑罰科刑。原審因予論罪科刑，固非無見，然查，妨害兵役治
    罪條例第十條第一項第三款規定「後備軍人意圖避免召集處理，居住處所遷移，
    無故不依規定申報者，處：：」，然原判決於主文中漏未諭知「後備軍人意圖避
    免召集處理」，不無疏誤，雖被告上訴意旨空言否認犯罪，亦不足取，然原判決
    既有上開可議之處，自應由本院予以撤銷改判。審酌被告因居住處所遷移無故未
    依規定申報致犯本罪之行為，雖有害教育召集之實施及役政之管理，惟念其犯罪
    動機單純、犯罪所生危害尚屬輕微等一切情狀，量處如主文所示之刑，並諭知易
    科罰金之折算標準。
據上論斷，應依刑事訴訟法第四百五十五條之一第三項、第三百六十九條第一項前段
、第三百六十四條、第二百九十九條第一項前段，妨害兵役治罪條例第十條第三項、
第一項第三款、第六條第一項，刑法第十一條前段、第四十一條第一項，罰金罰鍰提
高標準條例第二條，判決如主文。
本案經檢察官王柏敦到庭執行職務。
中      華      民      國    九十三    年      九      月    二十九    日
                              臺灣高雄地方法院刑事第十四庭
                                  審判長法  官  李淑惠
                                        法  官  呂憲雄
                                        法  官  黃呈熹
右正本證明與原本無異。
不得上訴。
                                        書記官   梁瑜玲
中    華    民    國      九十三      年      九      月      二十九    日
【附錄本判決論罪科刑法條】
妨害兵役治罪條例第十條
後備軍人意圖避免召集處理有下列行為之一者，處一年以下有期徒刑、拘
役或科新臺幣九萬元以下罰金：
一  離營歸鄉無故不依規定報到，或重複申報戶籍者。
二  拒絕依規定調查，或體格檢查不到者。
三  居住處所遷移，無故不依規定申報者。
國民兵犯前項第三款之罪者，處六月以下有期徒刑、拘役或科新臺幣三萬
元以下罰金。
後備軍人犯第一項之罪或國民兵犯前項之罪，致使召集令無法送達者，以
意圖避免召集論；分別依第五條或第六條科刑。
妨害兵役治罪條例第六條
意圖避免教育召集或勤務召集，而有下列行為之一者，處三年以下有期徒
刑：
一  捏造免役、除役、轉役或免除召集原因者。
二  毀傷身體者。
三  拒絕接受召集令者。
四  應受召集，無故逾應召期限二日者。
五  使人頂替本人應召者。
無故不參加點閱召集，或意圖避免點閱召集，而有前項第一款至第三款及
第五款行為之一者，處一年以下有期徒刑、拘役或科新臺幣九萬元以下罰
金。
國民兵為避免應召集輔助軍事勤務犯第一項之罪者，處三年以下有期徒刑
。
